【裁判字號】    98,交聲,1095
【裁判日期】    981015
【裁判案由】    違反道路交通管理處罰條例聲明異議
【裁判全文】
臺灣士林地方法院交通事件裁定        98年度交聲字第1095號
原處分機關  臺北市交通事件裁決所
異  議  人  甲○○
即受處分人
上列受處分人因違反道路交通管理處罰條例案件，對於臺北市交
通事件裁決所於民國98年8 月24日所為之處分（原處分案號：北
市裁罰字第裁22-AEW730868號）聲明異議，本院裁定如下：
        主  文
原處分撤銷。
甲○○汽車駕駛人，駕駛執照業經註銷仍駕駛機器腳踏車，處罰
鍰新臺幣陸仟元，註銷之駕駛執照扣繳之。
        理  由
一、按汽車駕駛人，駕駛執照業經註銷仍駕駛機器腳踏車者，處
    新臺幣（下同）6,000 元以上1 萬2,000 元以下罰鍰，並當
    場禁止其駕駛，註銷之駕駛執照應扣繳之，道路交通管理處
    罰條例第21條第1 項第4 款、同條第4 項分別定有明文。
二、原處分意旨略以：異議人即受處分人甲○○騎乘車牌號碼LH
    9-807 號普通重型機車，於民國97年5 月14日8 時6 分許，
    行經臺北市○○區○○路與市府路口週邊，因駕駛執照業經
    註銷後仍駕駛機器腳踏車之違規，經警以其「未領有駕駛執
    照駕駛機器腳踏車」之違規逕行舉發，嗣經受處分人於舉發
    通知單上所載應到案日期前陳述意見，經原處分機關調查後
    認舉發違規事實明確，惟將違規事實修正為「駕駛執照吊扣
    期間駕駛機器腳踏車」，並依道路交通管理處罰條例第21條
    第1 項第5 款、同條第4 項及違反道路交通管理事件統一裁
    罰基準表等規定，裁處受處分人6,000 元罰鍰，並吊銷駕駛
    執照。
三、聲明異議意旨略以：其因違規單號AII202211 號舉發通知單
    （下稱前案）未處理，導致機車駕駛執照被吊銷（應為註銷
    之誤），但其沒有收到任何通知，以致於97年7 月17日被舉
    發（違規日期應為97年5 月4 日，違規單號：AEW730868 號
    ），且在其申訴期間又被舉發違規（違規單號：A00YNJ405
    號），其認為若當初吊銷駕照有告知，其一定會處理，也不
    至於發生以後之違規事件，故依法對臺北市交通事件裁決所
    北市裁罰字第裁22-AEW730868號裁決書聲明異議等語（見本
    院卷第52頁）。
四、經查：
  (一)受處分人甲○○有於97年5 月14日8 時6 分許，騎乘LH9-80
    7 號普通重型機車，行經臺北市○○區○○路與市府路口處
    時，因紅燈左轉之違規經臺北市政府警察局信義分局員警攔
    停舉發，嗣該員警回所後，核對電子閘門資料查知受處分人
    之普通重型機車駕駛執照，業已逾易處逕註（94年10月27日
    至95年10月26日止）期間，且仍未考領駕照，經警以其「未
    領有駕駛執照駕駛機器腳踏車」之違規逕行舉發，並由原處
    分機關修正其違規事實為「駕駛執照吊扣期間駕駛機器腳踏
    車」，除為受處分人所不否認外，並有臺北市政府警察局信
    義分局98年9 月30日北市警信分交字第09832397400 號函及
    證號查詢機車駕駛人資料各1 紙附卷可稽，應堪認定（見本
    院卷第56、33頁）。
  (二)次查，受處分人前案因「機車駕駛人所戴安全帽未繫扣或未
    扣緊帽帶」之違規（舉發通知單號：北市警交大字第AII202
    211 號），未於舉發通知單所載之應到案期限內（94年1 月
    20日）繳納罰鍰結案，經臺北市交通事件裁決所逕行裁決，
    並依法將裁決書向受處分人之戶籍地址即本案聯絡地址（臺
    北市○○區○○路166 巷10弄24號4 樓）為送達，因未獲會
    晤本人亦無受領文書之同居人、受僱人或應受送達處所接收
    郵件人員，而於94年8 月5 日將文件寄存於南港區公所郵局
    ，以為寄存送達；惟因受處分人仍未至郵局領取辦理，原處
    分機關並於94年10月27日執行註銷其機車駕駛執照在案，迄
    今仍未考領駕照，又因酒後駕駛汽車之違規，致其汽車駕駛
    執照亦於96年7 月11日至97年7 月10日經吊扣在案等事實，
    有臺北市交通事件裁決所98年9 月23日北市裁申字第098413
    55600 號函文暨所附上開第AII202211 號舉發單、裁決書（
    九十四年北市裁三字第AII202211 號）送達證書、一次裁決
    查詢報表、受處分人之汽車及機車駕駛基本資料等在卷足憑
    （見本院卷第42、45、48、13、54、55頁）。
  (三)雖受處分人以其並未收到機車駕駛執照業經註銷之通知，致
    其發生以後之違規事實等語為辯。惟按汽車所有人、駕駛人
    違反道路交通管理，經主管機關裁決後逾20日未向管轄地方
    法院聲明異議，或其聲明異議經法院裁定確定，而不依裁決
    或裁定繳納罰鍰或不繳送汽車牌照、駕駛執照者，經處分吊
    銷汽車牌照或駕駛執照者，由公路主管機關逕行註銷，97年
    5 月28日修正前道路交通管理處罰條例第65條第1 項第1 款
    定有明文（本條例第65條於97年5 月28日修正增訂第2 項，
    並於同年9 月1 日施行，此部分之處分非本件聲明異議之標
    的）。是以，若不依裁決或裁定繳納罰鍰，經處分吊銷駕駛
    執照者，得由公路主管機關逕行註銷其駕駛執照，受處分人
    為持有駕駛執照之用路人均應知悉為是；況受處分人亦自承
    其就前案之違規，並未去繳納該次之罰鍰乙節（見受處分人
    之聲明異議狀），是受處分人以其未收到通知為由，辯稱不
    知駕駛執照遭逕行註銷云云，顯不足採。受處分人駕駛執照
    業經註銷仍駕駛機器腳踏車之違規事實，應堪認定。
五、綜上所述，本件受處分人確有在駕駛執照註銷期間內，在上
    開時間、地點駕駛機器腳踏車之違規事實，原處分機關以其
    因「駕駛執照吊扣期間駕駛機器腳踏車」之違規而予以裁罰
    ，固非無見。惟查，道路交通管理處罰條例第21條第1 項第
    5 款規定：「駕駛執照吊扣期間駕駛小型車或機器腳踏車」
    ，參以同條例第68條規定：「汽車駕駛人，因違反本條例及
    道路交通安全規則之規定，受吊銷駕駛執照處分時，吊銷其
    持有各級車類之駕駛執照。」，該規定係於94年12月14日修
    正公布，並於95年3 月1 日施行，而修正前之道路交通管理
    處罰條例第68條規定：「汽車駕駛人，因違反本條例及道路
    交通安全規則之規定，受吊扣或吊銷駕駛執照處分時，吊扣
    或吊銷其持有各級車類之駕駛執照」，觀其修法意旨，係以
    「原條文將違規駕駛人所持有之各級車類駕駛執照一併吊扣
    或吊銷，失之過酷，影響人民工作及生活甚鉅」為由，而刪
    除吊扣駕駛人駕駛執照時，應吊扣駕駛人持有各級車類駕駛
    執照之規定，考量吊扣處分應區別各級車輛駕駛執照用路安
    全性之不同，限制僅得吊扣駕駛人違規時所駕駛該級車輛之
    駕駛執照，依該修法意旨，同條例第21條第1 項第5 款「駕
    駛執照吊扣期間駕駛小型車或機器腳踏車」之規定自亦應限
    制於駕駛人違規時所駕駛該級車類之駕駛執照受吊扣。是以
    受處分人本件之違規行為既為駕駛機器腳踏車，而非駕駛汽
    車，自應以其是否具備機器腳踏車駕駛資格為處罰要件，是
    受處分人在駕駛執照註銷期間內駕駛機器腳踏車，即符合同
    條項第4 款「駕駛執照業經註銷仍駕駛機器腳踏車」之要件
    。原處分機關援引同條項第5 款「駕駛執照吊扣期間駕駛機
    器腳踏車」之規定，對於受處分人裁罰，自有未合，本件受
    處分人之聲明異議雖無理由，然原處分既有上開違誤，即屬
    無可維持，應由本院將原處分撤銷，改依同條項第4 款、第
    4 項之規定，另裁定如主文第2 項所示，以資適法。
據上論斷，應依道路交通案件處理辦法第20條前段，裁定如主文
。
中    華    民    國    98    年    10    月    15    日
                  交通法庭法  官  黎惠萍
以上正本證明與原本無異
如不服本裁定應於送達後5日內向本院提出抗告狀
                          書記官  林志忠
中    華    民    國    98    年    10    月    15    日


司法院資訊處製作；財團法人民間司法改革基金會備份。
